【裁判字號】    89,易,713
【裁判日期】    900321
【裁判案由】    誣告
【裁判全文】
臺灣臺中地方法院刑事判決                          八十九年度易字第七一三號
    公  訴  人  臺灣臺中地方法院檢察署檢察官
    被      告  丙○○
右列被告因誣告案件，經檢察官提起公訴（八十八年度偵字第二三０六五號），本院
判決如左：
    主  文
丙○○未指定犯人，而向該管公務員誣告犯罪，處有期徒刑參月，如易科罰金，以參
佰元折算壹日。
    事  實
一、丙○○係設於臺中市○○區○○路二段一八六號六樓之二「慶安傳播媒體育樂公
    司」之負責人，於民國（以下同）八十八年五月二十五日，以月薪新臺幣（以下
    同）六萬元，聘僱丁○○擔任該公司掛名董事長，及籌備該公司成立之相關業務
    ，丙○○並於同日下午九時許，在上開公司內，交付臺中區中小企業銀行彰化溪
    湖分行（起訴書誤植為西湖分行）票號ＳＵＳＡ─0000000號、帳號00
    00000號、發票日八十八年六月四日、面額四萬元、發票人胡貞任之支票一
    紙予丁○○作為薪資之一部。詎丙○○於事後因經營上揭傳播公司業務與丁○○
    發生爭執，竟向上開支票發票人胡貞任之妻翁吳秋完稱該支票不慎遺失，而委由
    不知情翁吳秋完於八十八年六月四日，至臺中區中小企業銀行彰化溪湖分行處申
    報該支票遺失而辦理掛失止付，該資料再由臺中市票據交換所轉由臺中市警察局
    第四分局辦理，而未指定犯人，向該管公務員誣告犯罪。嗣因丁○○將上開支票
    委託甲○○存入傅詠鋒合作金庫西門支庫第00000000000號帳戶內時
    ，因已掛失止付無法兌現始悉上情。
二、案經丁○○訴由臺灣臺北地方法院檢察署檢察官呈由臺灣高等法院檢察署檢察長
    核轉臺灣臺中地方法院檢察署檢察官偵查起訴。
    理  由
一、訊據被告丙○○固直承其有以月薪六萬元僱用丁○○為上揭公司之掛名董事長，
    協助公司籌設業務、並於右揭時地委託翁吳秋完就右揭支票於臺中市○○區○○
    路二段一八六號六樓之二號遺失為由而申報掛失止付之情，惟矢口否認有何誣告
    之犯行，辯稱：並未將該支票交予丁○○，該支票係在公司內遺失或被竊，並無
    誣告犯行等云云；惟查：右揭事實已據告訴人丁○○分於偵查與本院審理中指訴
    甚詳，核與證人甲○○於偵查中證稱：「八十八年五月二十五日下午九時許，在
    臺中市○○區○○路二段一八六號六樓之二號處，有看見丙○○將一張面額四萬
    元的票交給丁○○，隔幾天丁○○有叫我將支票存入銀行。」等語，證人黃振輝
    於本院審理中具結證稱：「我和朋友經常去東興路二段他（指丁○○）的辦公室
    洽談事情，裡面有一個董事長室，只有一張辦公桌，是丁○○在使用，丙○○並
    沒有辦公桌。」等語，證人支慧英於本審理中具結證稱：「我曾在丁○○車上，
    有臺中的女生來電話，要丁○○不要軋支票，不只一次。」等語之情相符；而依
    上開證人所證述內容，被告於上開公司內，既未放置辦公桌，自無將支票放置於
    辦公室內之情事，該支票又何有於該公司之辦公室內遺失、被竊之可能？且上揭
    證人已經證述被告確有交付該支票予告訴人之行為，顯見系爭支票確係被告交予
    告訴人之情無訛；又被告雖辯稱該之支票遺失、被竊之情有證人乙○○可為證實
    云云，然經本院傳訊證人乙○○到庭結證證稱：「未在該傳播公司內工作，亦未
    曾見悉、聽聞被告所指支票被竊一節，亦未曾見過該支票。」等語，益足徵被告
    所辯稱系爭支票係於該公司內遺失、或被竊等云云均屬無據，被告聲請傳訊證人
    乙○○所為之證言更不足為其有利之認定；再者被告於偵查及本院審理中已自承
    該支票係由案外人胡貞仁所交付，其後其向胡貞任之妻翁吳秋完告知該支票遺失
    、被竊，而委託翁吳秋完至臺中區中小企業銀行彰化溪湖分行處申報遺失被竊，
    惟該支票並非被告下手竊取之情，已經臺灣臺北地方法院檢察署檢察官於八十八
    年八月三十一日以八十八年度偵字第一四四０一號不起訴處分確定在案，此有該
    不起訴處分書一份在卷可稽，況被告果如確有下手竊取該支票犯行，於取得該支
    票後，亦無於支票背面由其兄傅詠鋒背書後，委由甲○○存入傅詠鋒之帳戶內，
    而易被查悉被告即為該支票竊盜者之理？此外，復有臺中區中小企業銀行八十八
    年十二月二十四日中溪湖字第二八三號函所檢附止付事項＼票據備付登錄單、票
    據止付通知單各一紙、上開支票及退票理由單影本各一紙在卷可據，被告所辯顯
    為事後卸責之詞，不足以採信；事證明確，被告犯行，堪以認定。
二、核被告丙○○所為，係犯刑法第一百七十一條第一項之未指定犯人，而向該管公
    務員誣告犯罪之罪，又被告委託不知情之翁吳秋完虛偽申報上揭支票遺失、被竊
    之部分，為刑法第一百七十一條第一項犯行之間接正犯；爰審酌被告於犯罪後矯
    飾犯行，態度欠佳，未見悔意，惟念其本次犯行所生危害尚非重大等一切情狀，
    量處如主文所示之刑，並依新修正刑法第四十一條第一項前段規定諭知易科罰金
    之折算標準（按刑法第四十一條原規定所犯最重本刑為三年以下有期徒刑以下之
    刑之罪，而受六個月以下有期徒刑或拘役之宣告者，得易科罰金，後經立法院三
    讀通過修正為所犯最重本刑為五年以下有期徒刑以下之刑之罪，而受六個月以下
    有期徒刑或拘役之宣告者，得易科罰金，並經總統於九十年一月十日以華總一義
    字第九０００００三八００號公布，自九十年一月十二日起生效，雖本件被告所
    犯之罪其最重本刑為一年以下有期徒刑之罪，如經宣告六個月以下有期徒刑或拘
    役者，亦不生得否易科罰金之新舊法何者有利於被告之比較，惟法令既經變更，
    自應適用裁判時之法令，併予敘明），以示懲儆。
三、臺灣臺中地方法院檢察署檢察官八十九年度偵字第四六四三號移送併案意旨另以
    ：被告交付該支票係給付告訴人丁○○之薪資，事後委託不知情之翁吳秋完申報
    上開支票遺失、被竊，致令告訴人無法領取該票面款項，以向告訴人詐欺應領取
    之薪資，而認被另涉有刑法第三百三十九條第一項之詐欺取財犯行云云；惟查：
    刑法第三百三十九條第一項之詐欺取財罪，係以意圖為自己或第三人不法之所有
    ，施用詐術，致使被害者將本人或第三人之物交付為其構成要件，被告於交付該
    支票予被告，再予以申報遺失、被竊，惟被告於僱用告訴人時，並未對告訴人施
    以任何之詐術，致使被告陷於錯誤，而至該傳播公司任職，其後被告申報該支票
    遺失、被竊，係因與告訴人就該傳播公司內所聘僱之女子是否從事色情行業而生
    有爭執，因而申報該支票遺失、被竊，此為告訴人所提出告訴狀內所陳明，足認
    被告於僱用告訴人之初，並無對告訴人施以任何詐術，致令告訴人陷錯誤，而至
    告訴人所經營公司處工作甚明；事後被告與告訴人發生齟齬，告訴人因而不願支
    付被告工作款項，與被告僱用告訴人之初即具有詐欺告訴人工作所得自有所差別
    ，本部分顯為事後債務不履行，是移送併辦部分自應退回由原承辦檢察官另行偵
    查之，附此敘明。
據上論斷，應依刑事訴訟法第二百九十九條第一項前段，刑法第二條第一項前段、第
一百七十一條第一項、第四十一條第一項前段，罰金罰鍰提高標準條例第一條前段、
第二條，判決如主文。
中      華      民      國      九十      年三      月    二十一  日
                                        法  官   梁   堯   銘
右正本證明與原本無異。
如不服本判決，應於送達後十日內向本院提出上訴狀（須附繕本），上訴於臺灣高等
法院臺中分院。
                                        書記官
中      華      民      國      九十      年      三      月    二十一  日
附錄論罪科刑法條
刑法第一百七十一條
未指定犯人，而向該管公務員誣告犯罪者，處一年以下有期徒刑、拘役或三百元以下
罰金。
未指定犯人，而為造、變造犯罪證據或使用偽造、變造之犯罪證據，致開始刑事訴訟
程序者亦同。


司法院資訊處製作；財團法人民間司法改革基金會備份。
